【裁判字號】    89,訴,2055
【裁判日期】    891031
【裁判案由】    違反槍砲彈藥刀械管制條例
【裁判全文】
台灣台中地方法院刑事判決                        八十九年度訴字第二五五號
    公  訴  人  台灣台中地方法院檢察署檢察官
    被      告  甲○○
右列被告因違反槍砲彈藥刀械管制條例等案件，經檢察官提起公訴（八十九年度偵字
第九八六一號），本院判決如左：
    主  文
甲○○未經許可，持有可發射子彈具有殺傷力之改造手槍，累犯，處有期徒刑壹年肆
月，併科罰金新台幣玖萬元，罰金如易服勞役，以新台幣玖佰元即銀元參佰元折算壹
日，並於刑之執行完畢或赦免後，令入勞動場所強制工作伍年；扣案之海盜型改造手
槍壹枝（槍枝管制編號：0000000000）沒收之。又共同變造國民身分證，
足以生損害於公眾及他人，累犯，處有期徒刑肆月；扣案之葉宗霖國民身分證上之甲
○○照片壹張沒收之。主刑部分應執行有期徒刑壹年陸月，併科罰金新台幣玖萬元，
罰金如易服勞役，以新台幣玖佰元即銀元參佰元折算壹日。
    事  實
一、甲○○於民國八十六年間曾因違反槍砲彈藥刀械管制條例及麻醉藥品管理條例案
    件，經台灣台南地方法院及台灣高等法院台南分院分別判處有期徒刑五月、九月
    確定，定執行刑為有期徒刑一年一月，於八十七年七月二十三日執行完畢，竟仍
    不知悔改，於八十八年十月間，在台南市東帝士百貨內，以新台幣八千元之代價
    ，向一不詳姓名年籍之人購買可發射子彈具有殺傷力之海盜型改造手槍一枝，未
    經許可，持有該改造手槍。甲○○為掩飾其因違反毒品危害防制條例遭通緝之身
    分，避免被警方臨檢查獲，又另行起意，與真實姓名年籍不詳號稱「馬淑娟」之
    成年女子共同基於變造國民身分證之犯意聯絡，甲○○於八十九年五月十日將其
    自己之照片一張交付馬淑娟，由馬淑娟當日在不詳地點將甲○○之照片貼於不詳
    方式取得之葉宗霖國民身分證照片欄上，並於翌日（八十九年五月十一日）在台
    中市○○區○○路四十五號七樓甲○○居處，將該變造之國民身分證交付甲○○
    伺機行使，足以生損害於戶政機關管理國民身分證之正確性及葉宗霖本人。嗣於
    八十九年五月十七日晚間八時十分許，為警在前揭居處當場查獲，並扣得海盜型
    改造手槍一枝及變造葉宗霖之國民身分證一張。
二、案經台中縣警察局東勢分局移送臺灣臺中地方法院檢察署檢察官偵查起訴。
    理  由
一、訊據被告甲○○對於右揭事實坦承不諱，並有海盜型改造手槍一枝及變造葉宗霖
    之國民身分證一張扣案足佐，而該枝手槍經鑑定結果，認係仿 derringer雙管手
    槍製造之金屬玩具手槍將槍管內阻鐵車通而成之改造手槍，機械性能良好，認具
    殺傷力，有內政部警政署刑事警察局八十九年五月三十一日刑鑑字第六六五四一
    號鑑驗通知書一份在卷可稽，足徵被告之自白與事實相符，其犯行堪予認定。
二、核被告所為，係犯槍砲彈藥刀械管制條例第十一條第四項未經許可，持有可發射
    子彈具有殺傷力之改造手槍罪及刑法第二百十二條變造國民身分證，足以生損害
    於公眾及他人罪。被告與真實姓名年籍不詳號稱「馬淑娟」之成年女子就變造國
    民身分證犯行，有犯意聯絡及行為分擔，為共同正犯。被告所犯前開二罪間，犯
    意各別，構成要件互殊，應分論併罰。又查被告於八十六年間曾因違反槍砲彈藥
    刀械管制條例及麻醉藥品管理條例案件，經台灣台南地方法院及台灣高等法院台
    南分院分別判處有期徒刑五月、九月確定，定執行刑為有期徒刑一年一月，於八
    十七年七月二十三日執行完畢，有台灣台中地方法院檢察署刑案資料查註紀錄表
    及台灣高等法院被告全國前案紀錄表在卷可據，其受有期徒刑執行完畢後，於五
    年以內再犯本件有期徒刑以上之罪，為累犯，應依刑法第四十七條規定加重其刑
    。爰審酌被告已有槍砲前科，竟不知悔悟警惕，猶未經許可無故持有具殺傷力之
    改造手槍，危害社會治安甚鉅，且又為逃避警方追緝，共同變造他人身分證，造
    成戶政管理有錯誤之虞，並危害該受變造身分證者等一切情狀，分別量處如主文
    所示之刑，併科罰金部分並諭知易服勞役之折算標準，並定其應執行之刑，以示
    儆懲。扣案之海盜型改造手槍壹枝（槍枝管制編號：0000000000），
    係違禁物，應依刑法第三十八條第一項第一款之規定宣告沒收之。另扣案葉宗霖
    國民身分證上之被告照片一張，係被告所有供本件變造國民身分證所用之物，業
    經被告供明在卷，併依刑法第三十八條第一項第二款之規定諭知沒收之。
三、復按槍砲彈藥刀械管制條例第十九條第一項規定：「犯同條例第十一條之罪，經
    判處有期徒刑者，應於刑之執行完畢或赦免後，令入勞動場所強制工作，其期間
    為三年」，然該規定不問對行為人有無預防矯治其社會危險性，一律宣告付強制
    工作三年，實不符法治國家保障人權原理下之比例原則，業經八十七年十二月十
    八日司法院大法官會議釋字第四七一號解釋文揭櫫明確，該文並認此部份應自該
    解釋公布之日起不予適用，而犯該條例第十九條第一項所列舉之罪應否宣告保安
    處分，則端視個案情節是否符合比例原則而定。查被告曾於八十六年間曾違反槍
    砲彈藥刀械管制條例，經台灣台南地方法院判處有期徒刑五月確定，與另案合併
    定執行刑為有期徒刑一年一月，於八十七年七月二十三日執行完畢；而被告另於
    八十八年間再因違反槍砲彈藥刀械管制條例，經台灣台南地方法院判處有期徒刑
    六年六月，上訴至台灣高等法院台南分院經駁回確定；有台灣台中地方法院檢察
    署刑案資料查註紀錄表及台灣高等法院被告全國前案紀錄表在卷可按，顯見被告
    不知悔悟，一再觸犯槍砲彈藥刀械管制條例之犯行，另參酌本件被告未經許可無
    故持有具殺傷力之改造槍枝之行為，對社會治安造成嚴重危害，故考量被告人格
    之特質、行為之嚴重性、所表現之危險性、未來行為之期待性，認其顯有預防矯
    治其社會危險性之必要，爰依槍砲彈藥刀械管制條例第十九條第一項規定諭知於
    刑之執行完畢或赦免後，令入勞動場所強制工作五年，以期改過向上。
四、公訴意旨另以：被告將自己之照片交給馬淑娟貼於郭國忠之身分證上，共同變造
    郭國忠之身分證伺機行使，足以生損害於郭國忠，因認被告涉有前開變造特種文
    書罪嫌。惟訊之被告堅決否認其有該部分犯行，辯稱：該張郭國忠身分證是伊妹
    妹吳雅惠之朋友賴偉隆所變造的，馬淑娟只交付伊變造後之葉宗霖身分證，伊並
    未與馬淑娟共同變造郭國忠身分證等語。經查本件固經警在被告前揭居處查獲葉
    宗霖及郭國忠之身分證各一張，惟葉宗霖身分證之持有人為被告，郭國忠身分證
    之持有人則為被告之堂妹吳雅惠，此有經簽認之搜索扣押證明筆影本二份附卷足
    憑，而另案被告吳雅惠於偵查時供陳：貼有甲○○照片之身分證（指葉宗霖身分
    證）是馬淑娟幫甲○○做的，照片被撕掉之身分證（指郭國忠身分證）是賴偉隆
    做的，伊覺得不像，所以把照片撕掉等語，核與本院調出查扣之葉宗霖身分證上
    確貼有被告之照片，而郭國忠身分證上之照片欄則顯現遭撕起而未貼有任何照片
    之情相符，可認被告辯稱：伊並未與馬淑娟共同變造郭國忠身分證乙節，尚非子
    虛。此外，並查無其他積極證據足資認定被告有與馬淑娟共同變造郭國忠身分證
    之犯行，應認被告該部分犯嫌尚屬不足，因公訴人認該部分與前開變造葉宗霖身
    分證論罪科刑部分，有連續犯之裁判上一罪關係，故就該部分不另為無罪之諭知
    ，併此敘明。
據上論斷，應依刑事訴訟法第二百九十九條第一項前段，槍砲彈藥刀械管制條例第十
一條第四項、第十九條第一項，刑法第十一條前段、第二十八條、第二百十二條、第
四十七條、第四十二條第二項、第五十一條第五款、第三十八條第一項第一款、第二
款，罰金罰緩提高標準條例第一條前段、第二條，判決如主文。
中      華      民      國    八十九    年      十      月    三十一    日
        台灣台中地方法院刑事第六庭
                                        法  官  張  靜  琪
右正本證明與原本無異。
如不服本判決，應於送達後十日內向本院提出上訴狀(須附繕本)，上訴於台灣高等
法院台中分院。
                                        書記官
中      華      民      國    八十九    年      十      月    三十一    日
附錄論罪科刑法條
槍砲彈藥刀械管制條例第十一條第四項：
未經許可，持有、寄藏或意圖販賣而陳列第一項所列槍砲者，處一年以上七年以下有
期徒刑，併科新臺幣七百萬元以下罰金。
刑法第二百十二條
偽造、變造護照、旅券、免許證、特許證及關於品行、能力、服務或其他相類之證書
、介紹書，足以生損害於公眾或他人者，處一年以下有期徒刑、拘役或三百元以下罰
金。


司法院資訊處製作；財團法人民間司法改革基金會備份。
